最高法院刑事判決　　　　　　　　　　　　　　　八十八年度台上字第五六七三號
　　上　訴　人　甲○○
　　選任辯護人　徐南城律師
右上訴人因過失致人於死案件，不服台灣高等法院中華民國八十六年九月十七日第二
審判決（八十六年度交上訴字第七五號，起訴案號：台灣台北地方法院檢察署八十五
年度偵字第七一一號），提起上訴，本院判決如左：
    主  文
原判決撤銷，發回台灣高等法院。
    理  由
本件原判決認定上訴人甲○○係新店客運錦秀山莊至台北路線班車司機，為從事駕駛
業務之人，於民國八十四年十二月二十八日上午六時三十分許，駕駛ＦＥ－四○九號
營業用大客車，沿台北縣新店市○○路○段，由三峽往新店方向行駛，途經安康路二
段二九五號右側二十三公尺處，應注意兩車併行之間隔，並隨時採取必要之安全措施
，能注意，且依當時狀況，又無不能注意之情形，竟疏未注意，致右前輪與右側車身
擦及同向行駛在旁，由被害人謝雅惠駕駛之ＱＳＯ－三七一號機車，致戴有安全帽之
謝女人車倒地於路面邊線即白色實線外側，並向前滑行刮地九點八公尺，至撞及路面
邊線外側矗立之電線桿止，謝女因頭部外傷、顱內出血不治死亡。上訴人於肇事後，
在未被有偵查犯罪職權之公務員發覺前，當場向前往現場處理之警員承認肇事，自首
並接受裁判等情。因而維持第一審論處上訴人從事業務之人，因業務上之過失致人於
死罪刑之判決，駁回上訴人在第二審之上訴，固非無見。
惟查(一)審理事實之法院，本乎發現實質的真實本旨，對於案內一切與罪名之成否、論
罪科刑有關之證據，除認為不必要者外，均應詳為調查，然後基於調查所得之心證以
為判斷事實之基礎，故證據雖已調查，若尚有其他必要部分並未調查，即與證據未經
調查無異，如遽行判決，仍難謂無刑事訴訟法第三百七十九條第十款所稱應於審判期
日調查之證據，而未予調查之判決當然違背法令。上訴人一再辯稱卷附道路交通事故
調查報告表(二)現場圖電線桿距地面八十公分處，留有機車右手把撞擊痕跡，該高度即
為機車正常行駛手把之高度，而上訴人所駕駛大客車右側之擦痕距地面三十五公分，
此兩項高度是由高而低，本件車禍之發生應是被害人之機車先撞上電線桿，再傾倒碰
及大客車車身下緣云云（見原審卷第十六頁、第十七頁）。本件車禍之發生，究是機
車擦撞前方電線桿倒地後再傾斜碰及大客車﹖抑或機車先遭大客車擦撞倒地，再向前
滑行踫及電線桿﹖與上揭兩項擦撞痕跡之高度若干，至有關聯，原審未及根究查明，
遽行判決，已有應於審判期日調查之證據，而未予調查之違背法令。(二)有罪之判決書
，對於被告有利之證據不採納者，應說明其理由，為刑事訴訟法第三百十條第二款所
明定。故有罪判決書對於被告有利之證據，如不加採納，必須說明其不予採納之理由
，否則即難謂無判決不備理由之違誤。原判決依憑警員葉建良之證言及卷附道路交通
事故調查報告表(二)認定現場圖上所載九‧八公尺為刮地痕，並據以推論被害人機車係
於距電線桿九‧八公尺處倒地（見原判決理由一之(二)）。然卷附同樣由警員葉建良製
作並經上訴人簽名之現場草圖，則未記載此刮地痕（見偵查卷第十六頁）。而台灣省
台北縣區車輛行車事故鑑定委員會八十五年四月十七日北鑑字第八五二三二號鑑定意
見書案情分析(一)記載「依卷附機車煞車刮地痕之照片與甲○○到會所提之照片比對，
認該痕跡（即警圖上之刮地痕）應為機車行進中煞車時輪胎與路面泥土摩擦所留之痕
跡」；台灣省車輛行車事故覆議鑑定委員會八十六年八月二十一日交覆字第八五○六
四七號函亦謂「(一)依卷附照片及許君（按指上訴人）提供照片(一)，警圖所繪九‧八公
尺之痕跡，應係機車輪胎痕」（見一審卷第十一頁、原審卷第二十二頁背面）。原判
決對於上揭有利於上訴人之證據，不加採納，亦未說明不予採納之理由，自有判決不
備理由之違誤。(三)台灣省車輛行車事故覆議鑑定委員會八十五年十二月十三日交覆字
第八五○六四七號謂「……據勘驗筆錄，大客車右前輪輪弧有死者雨衣擦碰痕﹖其與
雨衣何部位碰及﹖距地面多高﹖偵字第七一一號卷十二頁、十四頁照片大客車擦碰痕
，究係與機車何部位碰及，請詳查後再議」；該會八十六年八月二十一日交覆字第八
五○六四七號函亦謂「……惟據勘驗筆錄載大客車右前輪輪弧有死者雨衣擦碰痕，究
係機車與大客車車頭或車身擦撞，因缺欠跡證故不明」（見一審卷第五十四頁背面、
原審卷第二十二頁背面）。上揭事項究係如何﹖俱與本件車禍如何發生有所關聯，原
審未審慎究明，率予判決，亦有應於審判期日調查之證據，而未予調查之違背法令。
上訴意旨，執以指摘原判決不當，非無理由，應認原判決有撤銷發回更審之原因。
據上論結，應依刑事訴訟法第三百九十七條、第四百零一條，判決如主文。
中      華      民      國    八十八    年      十      月      七      日
                              最高法院刑事第三庭
                                  審判長法官  陳  錫  奎
                                        法官  洪  清  江
                                        法官  吳  昆  仁
                                        法官  李  伯  道
                                        法官  高  金  枝
      右正本證明與原本無異
                                              書  記  官
中      華      民      國    八十八    年      十      月     十三     日
